臺灣高等法院民事判決　　　　　　　　100年度消上易字第8號
　　上　訴　人　張仁元
　　訴訟代理人　范宗熙律師
　　被上訴　人　李君禎
　　訴訟代理人　陳志誠律師
　　複　代理人　陳豪杉律師
　　被上訴　人　太平洋房屋仲介股份有限公司
　　法定代理人　章民強
　　訴訟代理人　陳威宇
上列當事人間請求減少價金等事件，上訴人對於中華民國100年6
月17日臺灣臺北地方法院99年度消字第23號第一審判決提起上訴
，本院於100年11月2日言詞辯論終結，判決如下：
    主  文
上訴駁回。
第二審訴訟費用由上訴人負擔。
    事實及理由
一、上訴人主張：伊經被上訴人太平洋房屋仲介股份有限公司（
    下稱太平洋公司）居間介紹，於96年6月7日以新臺幣（下同
    ）785萬元向被上訴人李君禎購買門牌臺北市○○街143巷18
    弄1號2樓全部之建物及坐落之同市○○段○○段1005地號權
    利範圍1/4 之土地（下稱系爭房地）。迨伊欲出售系爭房地
    ，始發現系爭建物面積短少15.51 平方公尺，有物之瑕疵，
    按一般買賣房屋經驗法則，土地房屋價格向以建物坪數稱之
    ，此觀原審委託之永慶不動產估價師聯合事務所亦評估系爭
    房地係每坪30萬8,000元亦明。系爭建物面積減少15.51平方
    公尺，按房地總價比例計算，被上訴人應返還伊溢付之價金
    為141 萬6,714 元（7,850,000x15.51/85.94 =1,416,714）
    。又被上訴人太平洋公司為專業之不動產仲介公司，就系爭
    房地之產權及使用狀況於仲介買賣前應詳為調查，其出具之
    不動產重要說明書記載之建物面積有錯，自其附具之建物勘
    測成果圖標示之長度予以計算系爭建物之主建物面積少於登
    記之73.69 平方公尺，致伊受有損失，亦應負損害賠償責任
    。爰依民法第179 條規定請求被上訴人李君禎給付，依消費
    者保護法（下稱消保法）第7 條第1 項、第3 項及不動產經
    紀業管理條例第26條第2 項等規定請求被上訴人太平洋公司
    給付，二者之間為不真正連帶給付關係，求為判命：(一)被上
    訴人李君禎應給付上訴人141 萬6,714 元及自起訴狀繕本送
    達翌日即99年6 月23日起算之法定遲延利息。(二)被上訴人太
    平洋公司應給付上訴人141 萬6,714 元及自起訴狀繕本送達
    翌日即99年6 月23日起算之法定遲延利息。(三)任一被上訴人
    為給付後，其他被上訴人於給付範圍內免給付義務之判決。
    原審判決：被上訴人李君禎應給付上訴人14萬8,159 元及自
    99年6月23 日起算之法定遲延利息；上訴人其餘之訴駁回。
    被上訴人李君禎就原審判令給付部分並未聲明不服。
    上訴人就原審駁回請求部分提起全部上訴，聲明：(一)原判決
    不利於上訴人部分廢棄。(二)被上訴人李君禎應再給付上訴人
    126萬8,555元及自99年6月23 日起算之法定遲延利息。(三)被
    上訴人太平洋公司應給付上訴人141萬6,714元及自99年6 月
    23日起算之法定遲延利息。(四)任一被上訴人為給付後，其他
    被上訴人於其範圍內免給付義務。
二、被上訴人一致聲明：上訴駁回。
    被上訴人李君禎答辯略以：(一)系爭房地面積自伊於93年6 月
    12日向訴外人張碧蓮買受至出售予上訴人時均相同，伊出售
    系爭房地予上訴人當時，未就系爭建物坪數提出保證，亦未
    約定房屋及土地之價格分別為多少。伊於系爭房地之買賣契
    約中之「備註」欄內記載「雙方同意以權狀之坪數為主，若
    有疑義不影響買賣契約之履行」，雙方均簽名蓋章，顯見雙
    方係以總價成交，並以權狀登記為準。縱實際面積有短少，
    非屬物之瑕疵，伊已將系爭房地移轉登記並交付予上訴人，
    上訴人未受任何損害。(二)系爭建物屋齡高達33年，土地之價
    值遠高於建物，本件僅建物面積短少，土地面積正確，上訴
    人主張：建物面積短少，應依一般經驗法則按房地總價計算
    減少之價金，顯屬無稽云云。
    被上訴人太平洋公司則以：(一)上訴人與伊並無任何消費之事
    實與消費契約關係，無從依消保法請求伊負損害賠償責任。
    又消保法第7 條保護之對象，係因企業經營者之商品或服務
    有安全或衛生上之危險，致生損害於生命、身體、健康或財
    產之消費者或第三人。伊係提供居間服務之仲介業者，難謂
    有安全或衛生上之危險而致上訴人受有損害可言。且消保法
    所謂之「服務」，應目的性限縮解釋於「具高危險性之服務
    」，故伊提供之居間服務非屬消保法之服務範疇。本件係民
    法瑕疵擔保責任或債務不履行所欲規範之情形，無從依消保
    法請求。(二)不動產經紀業管理條例第26條第2 項以經紀人員
    執行仲介或代銷業務之故意或過失致交易當事人受損害者為
    限，經紀業始與經紀人員負連帶賠償責任，上訴人未說明系
    爭買賣契約執行業務之經紀人員黃耀麟有任何故意或過失行
    為，自無從請求伊負連帶賠償責任等語抗辯。
三、兩造不爭執之事實：
  (一)被上訴人李君禎於96年6月7日經被上訴人太平洋公司之居間
    介紹，以785 萬元價格將系爭房地出售予上訴人（由上訴人
    之友人林大鈞隱名代理上訴人方式為之），上訴人簽發支票
    及向國泰人壽保險股份有限公司貸款指定匯款交付予被上訴
    人，被上訴人亦依約於96 年7月10日將系爭房地所有權移轉
    登記予上訴人，有不動產重要事項說明書、契約書、系爭房
    地登記謄本、支票、匯款同意書及匯出匯款回條等件可稽（
    原審卷第6-35、148-149、170-172頁），並經證人林大鈞證
    述明確（原審卷第168頁）。
  (二)系爭建物之面積，於登記謄本上記載為85.94 平方公尺：主
    建物73.69平方公尺、陽台12.25平方公尺；原審會同地政事
    務所人員至現場實際測量之面積則為71平方公尺：主建物58
    平方公尺、陽台13平方公尺，即系爭房屋之實際面積較登記
    面積減少14.94 平方公尺，為兩造所不爭執，並有兩造登記
    名義之房屋登記謄本、勘驗筆錄及複丈成果圖足憑（原審卷
    第16、54、86、96、148-149頁）。
  (三)系爭房地於上訴人向被上訴人買受時之96 年6月間，市價為
    800萬7,045元（建物部分為86萬9,310元，土地部分為713萬
    7,735 元），業經原審委請永慶不動產估價師聯合事務所鑑
    價明確，有該鑑價報告書（原審卷第200-250 頁），並為兩
    造所不爭執。
四、按物之出賣人，對於買受人應擔保其物依第373 條之規定危
    險移轉於買受人時，無滅失或減少其價值之瑕疵，亦無滅失
    或減少其通常效用，或契約預定效用之瑕疵；但減少之程度
    ，無關重要者，不得視為瑕疵，民法第354條第1項定有明文
    。所謂物之瑕疵，係指存在於物之缺點而言。凡依通常交易
    觀念，或依當事人之決定，認為物應具備之價值、效用或品
    質而不具備者，即為物有瑕疵，不以物質上應具備者為限。
    若出賣之特定物所含數量缺少，足使物之價值、效用或品質
    有欠缺者，亦屬之，最高法院73年臺上字第1173號判例足供
    參照。
五、查兩造於96年6月7日簽訂之契約書內記載買賣不動產標的物
    ：「土地：臺北市○○段○○段1005地號、地目建、權利範
    圍4分之1」、「建物：232建號、門牌號碼臺北市○○街143
    巷18弄1號2樓、面積第二層：73.69 平方公尺，附屬建物陽
    台12.25平方公尺，合計85.94平方公尺、權利範圍全部」（
    原審卷第25頁），可見兩造約定之買賣標的物，其中建物部
    分之面積為85.94 平方公尺。然系爭建物經原審會同地政事
    務所人員實際測量後，面積僅有71平方公尺，較上開約定之
    建物面積短少14.94 平方公尺，為兩造不爭執之事實。衡諸
    社會交易常情，建物面積短少，影響買受者就建物空間之利
    用，進而降低建物之價值及效能，故被上訴人李君禎移轉及
    交付上訴人之系爭建物確有未達約定建物面積（ 減少14.94
    平方公尺），具有減少其價值及通常效用之瑕疵存在，被上
    訴人李君禎否認系爭建物面積減少為物之瑕疵云云，尚非可
    採。
六、上訴人主張：系爭建物面積短少，依雙方買賣房地總價比例
    計算，伊溢付之價金即被上訴人應返還之利得為141萬6,714
    元云云。經查：
  (一)觀察兩造間買賣契約書，僅記載系爭房地之總價為785 萬元
    （原審卷第25-35 頁），並未分別記載建物及土地之價金各
    為多少。查系爭房地於96年6月間當時之市價為800 萬7,045
    元（建物部分為86萬9,310元，土地部分為713萬7,735 元）
    ，有兩造不爭執之永慶不動產估價師聯合事務所鑑定報告書
    可稽（原審卷第203 頁），可知：建物部分占房地總價值之
    比例為0.00000000000（869,310÷8,007,045=0.0000000000
    0】，參考上開比例，則上訴人以總價785萬元向被上訴人李
    君禎購買系爭房地，其中建物部分之買受價格為85 萬2,260
    元【7,850,000x0.00000000000 =852,260，元以下四捨五入
    ，下同】。緣於兩造約定之買賣建物面積為85.94 平方公尺
    ，則系爭建物短少面積14.94平方公尺致減少之價值為148,1
    59元（852,260 x14.94/85.94=148,159），因上訴人前已將
    建物之價金如數給付，則其依民法第179 條規定，請求被上
    訴人李君禎應返還之利得金額為148,159 元及自原審起訴狀
    繕本送達翌日即99 年6月23日起算之法定遲延利息，為有理
    由，應予准許。上訴人逾上開金額外之其餘本息請求，則屬
    無據，應予駁回。
  (二)上訴人雖執詞主張：市場上有關房地買賣均以建物每坪稱之
    ，此觀鑑定報告鑑定書內亦以每坪30萬8,000 元計算，故土
    地價格應予排除云云。但查：土地與房屋為各別之不動產，
    各得單獨為登記及交易之標的，土地部分每年並由直轄市或
    縣市主管機關提交地價評議委員會評議公告地價，並據以徵
    收地價稅，平均地權條例第15條規定甚明，益見土地及建物
    部分有各自之價值存在，此觀卷附之鑑定報告書亦將土地及
    建物之價值分別計算標示可明。至於一般民眾於房地買賣時
    以每坪多少元概稱，實係將建物及土地含括在內之簡略說法
    ，本件兩造間買賣包括建物及土地在內，上訴人並自承：土
    地面積沒有減少，本件是主張建物面積減少之瑕疵在卷（本
    院卷第60頁），則依上開說明，自僅得就建物部分按短少面
    積比例計算其減少之價值，以符公允，上訴人恝置土地價格
    不論，悖於事理及交易實情，顯無足取。
七、上訴人依消保法第7條第1項、第3 項及不動產經紀業管理條
    例第26條第2 項等規定，請求被上訴人太平洋公司負損害賠
    償責任，有無理由？
  (一)按從事設計、生產、製造商品之企業經營者，依消保法第 7
    條第3 項規定應負連帶賠償責任，係因違反確保其提供之商
    品或提供之服務並無安全或衛生上危險之責任，如其商品有
    安全上之危險存在，即屬有所違反，應依該條項之規定負其
    責任，縱令其無過失亦同。然其商品有無安全或衛生上之危
    險，應有相當之證明始能斷定，最高法院87年度台上字第
    242號判決同一見解可供參考。易言之，上開消保法第7條之
    適用，必須企業經營者提供之商品或服務有安全或衛生之危
    險，造成消費者或第三人之損害時，方有適用餘地。查本件
    被上訴人太平洋公司提供之服務，係不動產之居間仲介，並
    無安全或衛生上之危險，參照前開說明，應無消保法第7 條
    第1項、第3項之適用。
  (二)上訴人另主張：被上訴人太平洋公司應依不動產經紀業管理
    條例第26條第2 項規定負損害賠償責任，無非以其出具之不
    動產重要說明書記載之建物面積有錯，自其附具之建物勘測
    成果圖標示之長度計算即可得知為依據，固提出被上訴人太
    平洋公司出具之不動產重要說明書、建物勘測成果圖為憑（
    原審卷第6-22頁）。查被上訴人太平洋公司於不動產重要說
    明書內附具之文件形式上並無不真實之情形，而有關建物所
    有權之面積登記，依土地登記規則第78條至第84條相關規定
    應由地政機關為之，再觀不動產經紀業管理條例第18條至第
    25條就經紀人員應盡之業務責任規定及其施行細則所有條款
    ，並無經紀人員應對建物面積進行核算之規定，此外上訴人
    並未舉證證明不動產經紀業界有人員必須核算建物面積之習
    慣，故被上訴人太平洋公司之經紀人員信賴建物登記謄本公
    示記載之面積數據，據以登載於不動產重要說明書內，難認
    有故意或違反作為義務之過失可言。從而，上訴人依不動產
    經紀業管理條例第26條第2 項規定請求被上訴人太平洋公司
    負損害賠償責任，洵非有據，不應准許。
  (三)承上開說明，上訴人依消保法第7 條第1項、第3項及不動產
    經紀業管理條例第26條第2 項等規定，請求被上訴人太平洋
    公司負損害賠償責任，尚非正當，應予駁回。
八、綜上所述，上訴人依民法第179 條規定，請求被上訴人李君
    禎給付148,159元及自起訴狀繕本送達翌日即99年6月23日起
    算之法定遲延利息，為有理由，應予准許；逾上開准許範圍
    外之其餘請求，為無理由，應予駁回。原審為上開結論之判
    決，並依職權宣告假執行，尚無不合。上訴意旨請求被上訴
    人李君禎再給付126萬8,555元本息及被上訴人太平洋公司應
    給付上訴人141萬6,714元本息，被上訴人間為不真正連帶債
    務關係，為無理由，應予駁回。
九、據上論結：本件上訴為無理由，依民事訴訟法第449條第1項
    、第78條，判決如主文。
中    華    民    國   100    年    11    月    16    日
                  民事第一庭
                      審判長法  官  林金吾
                            法  官  黃莉雲
                            法  官  吳光釗
正本係照原本作成。
不得上訴。
中    華    民    國   100    年    11    月    16    日
                            書記官  張淑芳